---
title: "Seurat learning"
author: "xum"
date: "2023-07-16"
output:
  html_document:
    toc: yes
  pdf_document:
    toc: yes
    latex_engine: xelatex
header-includes: 
  - \usepackage{ctex}
---

```{r setup, include=FALSE}
knitr::opts_chunk$set(echo = TRUE)
```

## Seurat 环境部署

### mambaforge

mambaforge类似与anaconda或miniconda，但是自带mamba。mamba会比conda更快一些，至少在检索或安装卡顿方面明显由于conda。

### 创建conda 虚拟环境

```sh
mamba create -n R r-seurat
```

## 标准预处理工作流程

### 设置工作目录并加载R包
```{r, tidy=TRUE,echo=T}
setwd("~/test/scRNA-seq/filtered_gene_bc_matrices/")

library(dplyr)
library(Seurat)
library(patchwork)
library(ggplot2)
```

### 加载原始数据
```{r}
# 加载10X Genomics 免费提供的外周血单核细胞 (PBMC) 数据集
# hg19文件夹内有三个文件
pbmc.data <- Read10X(data.dir = "./hg19/")

# 初始化一个Seurat对象
pbmc <- CreateSeuratObject(counts = pbmc.data, project = "pbmc3k", min.cells = 3, min.features = 200)
```

### 质控
```{r}

## 质控和细胞筛选

pbmc[["percent.mt"]] <- PercentageFeatureSet(pbmc, pattern = "^MT-")
head(pbmc@meta.data, 5)

## 小提琴图可视化QC
VlnPlot(pbmc, features = c("nFeature_RNA", "nCount_RNA", "percent.mt"), ncol = 3)

## FeatureScatter通常用于可视化特征-特征关系，但也可以用于对象计算的任何内容，例如对象元数据中的列，PC分数等

plot1 <- FeatureScatter(pbmc, feature1 = "nCount_RNA", feature2 = "percent.mt")

plot2 <- FeatureScatter(pbmc, feature1 = "nCount_RNA", feature2 = "nFeature_RNA")

plot1 + plot2

## 过滤具有独特特征计数超过 2,500 或少于 200 以及线粒体计数 >5% 的细胞
pbmc <- subset(pbmc, subset = nFeature_RNA > 200 & nFeature_RNA < 2500 & percent.mt < 5)

## 过滤后质控结果
VlnPlot(pbmc, features = c("nFeature_RNA", "nCount_RNA", "percent.mt"), ncol = 3)

plot3 <- FeatureScatter(pbmc, feature1 = "nCount_RNA", feature2 = "percent.mt")
plot4 <- FeatureScatter(pbmc, feature1 = "nCount_RNA", feature2 = "nFeature_RNA")
plot3 + plot4

```

### 标准化

默认情况下采用全局尺度标准化（global-scaling normalization）方法`LogNormalize`，将每个单元格的特征表达测量值标准化为总表达，将其乘以比例因子（默认为 10,000），并对结果进行对数转换。标准化值存储在 `pbmc[["RNA"]]@data` 中。

```{r}
pbmc_nd <- NormalizeData(pbmc, normalization.method = "LogNormalize", scale.factor = 10000)

## 注，上述代码设置了默认参数，也可直接 pbmc_nd <- NormalizeData(pbmc)

## 标准化后质控结果
VlnPlot(pbmc_nd, features = c("nFeature_RNA", "nCount_RNA", "percent.mt"), ncol = 3)

plot5 <- FeatureScatter(pbmc_nd, feature1 = "nCount_RNA", feature2 = "percent.mt")
plot6 <- FeatureScatter(pbmc_nd, feature1 = "nCount_RNA", feature2 = "nFeature_RNA")
plot5 + plot6
```

### 识别高度可变的特征（特征选择）

计算数据集中表现出高细胞间差异的特征子集（即它们在某些细胞中高度表达，而在其他细胞中表达较低），在下游分析中关注这些基因有助于突出单细胞数据集中的生物信号。

在 `FindVariableFeatures()`函数中实现。默认情况下每个数据集返回 2,000 个特征用于下游分析，例如 PCA。

```{r, fig.height = 6, fig.with = 18}
pbmc_fvf <- FindVariableFeatures(pbmc_nd, selection.method = "vst", nfeatures = 2000)

# Identify the 10 most highly variable genes
top10 <- head(VariableFeatures(pbmc_fvf), 10)

# plot variable features with and without labels
plot7 <- VariableFeaturePlot(pbmc_fvf)
plot8 <- LabelPoints(plot = plot7, points = top10, repel = TRUE)
plot7 + theme(legend.position="top",legend.direction="vertical" ) + plot8 + theme(legend.position="top",legend.direction="vertical" )

```

### 数据缩放（线性变换）

应用ScaleData() 函数进行数据线性变换，改变每个基因的表达，使细胞间的平均表达为 0，缩放每个基因的表达，使细胞间的方差为 1。此步骤在下游分析中给予同等的权重，因此高表达的基因不会占主导地位，结果存储在 `pbmc[["RNA"]]@scale.data`。

```{r}
all.genes <- rownames(pbmc_fvf)
pbmc_sd <- ScaleData(pbmc_fvf, features = all.genes)

```


### 线性降维

对缩放后的数据执行PCA。默认情况下，仅将先前确定的变量特征用作输入，但如果您希望选择不同的子集，则可以使用 features 参数进行定义。

```{r}
pbmc_pca <- RunPCA(pbmc_sd)

```

Seurat 提供了几种有用的方法来可视化定义 PCA 的单元格和特征，包括 `VizDimReduction()` 、 `DimPlot()` 和 `DimHeatmap()`。特别是 DimHeatmap() 允许轻松探索数据集中异质性的主要来源，并且在尝试决定包含哪些 PC 进行进一步的下游分析时非常有用。单元格和特征均根据其 PCA 分数进行排序。将 cells设置为数字会在频谱两端绘制“极端”单元格，这会显着加快大型数据集的绘制速度。虽然显然是一种监督分析，但我们发现这是探索相关特征集的宝贵工具。

```{r}
# 用几种不同的方法检查和可视化PCA结果
print(pbmc_pca[["pca"]], dims = 1:5, nfeatures = 5)

VizDimLoadings(pbmc_pca, dims = 1:2, reduction = "pca")


DimPlot(pbmc_pca, reduction = "pca")


DimHeatmap(pbmc_pca, dims = 1, cells = 500, balanced = TRUE)

```

```{r,fig.height=20}
DimHeatmap(pbmc_pca, dims = 1:15, cells = 500, balanced = TRUE)

```


### 确定数据集维度

为了克服 scRNA-seq 数据的任何单个特征（feature）中广泛的技术噪音，Seurat 根据 PCA 分数对细胞进行聚类，每个 PC 本质上代表一个“元特征（metafeature）”，它结合了相关特征集的信息。因此，顶部主成分代表了数据集的稳健（robust）压缩。但是，我们应该选择包含多少个components？ 10？ 20？ 100？

随机排列数据的子集（默认为 1%）并重新运行 PCA，构建特征分数的“空分布”，然后重复此过程。我们将“重要”PC 定义为那些具有丰富的低 p 值特征的 PC。

```{r}
# 注意:对于大数据集，这个过程可能需要很长时间，为了方便起见，请注释掉。更多的近似技术，比如在ElbowPlot()中实现的技术，可以用来减少计算时间

pbmc_js <- JackStraw(pbmc_pca, num.replicate = 100)
pbmc_sjs <- ScoreJackStraw(pbmc_js, dims = 1:20)
```

`JackStrawPlot()`函数提供了一个可视化工具，用于将每个 PC 的 p 值分布与均匀分布（虚线）进行比较。 “重要”PC 将显示出具有低 p 值的功能的强大丰富性（虚线上方的实线）。在这种情况下，在前 10-12 个 PC 之后，重要性似乎急剧下降。

```{r}
JackStrawPlot(pbmc_sjs, dims = 1:15)
```

另一种启发式方法生成“Elbow plot”：根据每个主成分解释的方差百分比（ `ElbowPlot()` 函数）对主成分进行排名。在此示例中，我们可以观察到 PC9-10 周围有一个“肘部”，这表明大部分真实信号是在前 10 个 PC 中捕获的。

```{r}
ElbowPlot(pbmc_sjs)
```

### 细胞聚类

与 PhenoGraph 一样，我们首先基于 PCA 空间中的欧氏距离构建 KNN 图，并根据局部邻域中的共享重叠（杰卡德相似度Jaccard similarity）细化任意两个单元之间的边缘权重。此步骤使用 `FindNeighbors()` 函数执行，并将先前定义的数据集维度（前 10 个 PC）作为输入。

为了对细胞进行聚类，我们接下来应用模块化优化技术，例如 Louvain 算法（默认）或 SLM [SLM，Blondel 等人，统计力学杂志]，迭代地将细胞分组在一起，目标是优化标准模块化函数。 `FindClusters()` 函数实现此过程，并包含一个分辨率参数，用于设置下游聚类的“granularity”，增加的值会导致更多的聚类。我们发现，将此参数设置在 0.4-1.2 之间通常会为大约 3K 细胞的单细胞数据集带来良好的结果。对于较大的数据集，最佳分辨率通常会增加。可以使用 `Idents()` 函数找到簇。


```{r}
pbmc_fn <- FindNeighbors(pbmc_sjs, dims = 1:10)
pbmc_fc <- FindClusters(pbmc_fn, resolution = 0.5)

```

```{r}
# 查看前5个细胞的cluster id

head(Idents(pbmc_fc), 5)
```

### 非线性降维

Seurat 提供了几种非线性降维技术，例如 tSNE 和 UMAP，来可视化和探索这些数据集。这些算法的目标是学习数据的底层流形，以便将相似的单元放在低维空间中。上面确定的基于图的簇内的单元应共同定位在这些降维图上。作为 UMAP 和 tSNE 的输入，我们建议使用相同的 PC 作为聚类分析的输入。

```{r}
pbmc_umap <- RunUMAP(pbmc_fc, dims = 1:10)
DimPlot(pbmc_umap, reduction = "umap")

# 保存为rds
saveRDS(pbmc_umap, file = "./pbmc_tutorial.rds")
```


### 寻找差异表达特征（cluster biomarkers）

Seurat 可以帮助您找到通过差异表达定义簇的标记。默认情况下，与所有其他细胞相比，它识别单个簇的阳性和阴性标记（在 `ident.1` 中指定）。 `FindAllMarkers()` 为所有集群自动执行此过程，但您也可以测试集群组之间的对比，或针对所有单元的测试。

`min.pct` 参数要求在两组细胞中以最小百分比检测到一个特征，并且 `thresh.test` 参数要求一个特征在两组细胞之间以一定量差异表达（平均）。两组。您可以将这两个值设置为 0，但时间会显着增加 - 因为这将测试大量不太可能具有高度歧视性的特征。作为加速这些计算的另一个选项，可以设置 `max.cells.per.ident` 。这将对每个身份类别进行下采样，使其单元格数量不超过所设置的值。虽然通常会出现功率损失，但速度的增加可能会很显着，并且差异表达程度最高的特征可能仍会上升到顶部。



```{r}
# 找到C2的所有marker
cluster2.markers <- FindMarkers(pbmc_umap, ident.1 = 2, min.pct = 0.25)
head(cluster2.markers, n = 5)


# 找出所有区分集群5与集群0和集群3的标记
cluster5.markers <- FindMarkers(pbmc_umap, ident.1 = 5, ident.2 = c(0, 3), min.pct = 0.25)
head(cluster5.markers, n = 5)

# 与所有剩余的细胞相比，找到每个集群的标记，只报告阳性的

pbmc.markers <- FindAllMarkers(pbmc_umap, only.pos = TRUE, min.pct = 0.25, logfc.threshold = 0.25)
pbmc.markers %>%
    group_by(cluster) %>%
    slice_max(n = 2, order_by = avg_log2FC)


```


Seurat 有几种差异表达测试，可以使用 `test.use` 参数进行设置（有关详细信息，请参阅我们的 DE 小插图）。例如，ROC 测试返回任何单个标记的“分类能力”（范围从 0 - random, to 1 - perfect）。

提供了几种用于可视化标记表达的工具。 `VlnPlot()` （显示跨聚类的表达概率分布）和 `FeaturePlot()` （在 tSNE 或 PCA 图上可视化特征表达）是我们最常用的可视化。我们还建议探索 `RidgePlot()` 、 `CellScatter()` 和 `DotPlot()` 作为查看数据集的附加方法。

```{r}
VlnPlot(pbmc_umap, features = c("MS4A1", "CD79A"))

# 绘制原始count数据
VlnPlot(pbmc_umap, features = c("NKG7", "PF4"), slot = "counts", log = TRUE)
```

```{r, fig.height=10}
FeaturePlot(pbmc_umap, features = c("MS4A1", "GNLY", "CD3E", "CD14", "FCER1A", "FCGR3A", "LYZ", "PPBP",
    "CD8A"))
```


`DoHeatmap()` 为给定的单元格和特征生成表达式热图。在本例中，我们绘制每个簇的前 20 个标记（如果少于 20 个则为所有标记）。


```{r,fig.height=10}
pbmc.markers %>%
    group_by(cluster) %>%
    top_n(n = 10, wt = avg_log2FC) -> top10
DoHeatmap(pbmc_umap, features = top10$gene) + NoLegend()

```


### 将细胞类型标识分配给簇

```{r}
new.cluster.ids <- c("Naive CD4 T", "CD14+ Mono", "Memory CD4 T", "B", "CD8 T", "FCGR3A+ Mono",
    "NK", "DC", "Platelet")
names(new.cluster.ids) <- levels(pbmc_umap)
pbmc_ri <- RenameIdents(pbmc_umap, new.cluster.ids)
DimPlot(pbmc_ri, reduction = "umap", label = TRUE, pt.size = 0.5) + NoLegend()

saveRDS(pbmc_ri, file = "./pbmc3k_final.rds")
```









